【裁判字號】    89,訴,1863
【裁判日期】    891219
【裁判案由】    違反槍砲彈藥刀械管制條例
【裁判全文】
台灣台中地方法院刑事判決                        八十九年度訴字第一八六三號
    公  訴  人  台灣台中地方法院檢察署檢察官
    被      告  乙○○
    指定辯護人  本院公設辯護人  甲○○
右列被告因違反槍砲彈藥刀械管制條例案件，經檢察官提起公訴（八十九年度偵字第
一二二０八號），本院判決如左：
    主  文
乙○○未經許可持有手槍，累犯，處有期徒刑伍年參月，併科罰金新台幣參拾萬元，
罰金如易服勞役，以罰金總額與陸個月之日數比例折算。
扣案如附表編號一、二、三所示槍枝均沒收。
    事  實
一、乙○○曾於民國八十四年五月間因違反麻醉藥品管理條例案件，經本院判處有期
    徒刑三月確定，甫於八十四年六月十三日易科罰金執行完畢，仍不知悔改。因綽
    號「茶壺」之丙○○ (六十二年四月四日生，於八十九年六月二十五日死亡)於
    八十九年五月十日左右向其借貸新台幣 (下同)十萬元，乙○○唯恐丙○○拒不
    還款，且知悉丙○○有如附表所示槍彈藏放於台中市○○路某公園內，乃於同年
    五月中旬，至該處將如附表所示槍彈帶回台中市○○區○○路二段三五九號大樓
    藏放於車道旁之廢棄沙發底部作為質押之用，以逼使丙○○還債，其因而未經許
    可持有上開槍彈。嗣於同年六月二十八日，乙○○因與朋友發生糾葛，將如附表
    編號三所示槍枝攜帶至其所租住之同棟大樓七樓六室以防身，經警臨檢查獲，並
    扣得如附表編號三所示之槍枝，復進而於同日晚間十時許，再於該棟大樓廢棄沙
    發底部，扣得如附表編號一、二、四、五所示槍枝、子彈。
二、案經台中市警察局第四分局報告台灣台中地方法院檢察署檢察官偵查起訴。
    理  由
一、右揭事實業據被告乙○○坦承不諱，並有扣案如附表所示槍枝及子彈可資佐證，
    而扣案之槍枝、子彈，經送內政部警政署刑事警察局鑑定結果，認如附表編號一
    所示槍枝係義大利ＴＡＮＦＯＧＬＩＯ廠製ＭＯＤ．ＴＺ７５型口徑９ＭＭ半自
    動制式手槍、如附表編號二所示槍枝係仿ＢＥＲＥＴＴＡ廠半自動手槍製造之玩
    具手槍塑膠槍身組合土造金屬滑套與槍管改造而成之改造手槍、如附表編號三所
    示槍枝係仿ＧＬＯＣＫ廠半自動手槍製造之玩具手槍換裝土造金屬槍管改造而成
    之改造手槍、如附表編號四所示子彈係制式口徑九ＭＭ半自動手槍子彈、如附表
    編號五所示子彈係玩具槍彈殼加裝直徑約八．五ＭＭ之金屬彈頭改造而成，且均
    具有殺傷力，有該局八十九年七月十日刑鑑字第八六五二二號鑑驗通知書一紙附
    卷可稽。因而事證明確，被告之犯行堪以認定，應予依法論科。
二、核被告所為，持有如附表編號一所示槍枝部分，係犯槍砲彈藥刀械管制條例第七
    條第四項之未經許可持有手槍罪；持有如附表編號二、三所示槍枝部分，係犯同
    條例第十一條第四項未經許寄藏可發射子彈具有殺傷力之各式手槍罪；持有如附
    表編號四、五所示子彈部分，係犯同條例第十二條第四項之未經許可持有子彈罪
    。被告以一行為觸犯前開三罪，為想像競合犯，應從一重之未經許可持有手槍罪
    處斷。查被告曾於八十四年五月間因違反麻醉藥品管理條例案件，經本院判處有
    期徒刑三月確定，甫於八十四年六月十三日易科罰金執行完畢，有卷附台灣高等
    法院被告全國全案紀錄表及台灣台中地方法院檢察署刑案資料查註紀錄表在卷可
    考，其於執行完畢後五年內，再犯本件有期徒刑以上之刑之罪，係累犯，應依法
    加重其刑。爰審酌被告素行、犯罪之動機、目的在保障債權、手段，尚未造成具
    體危害、犯後坦承犯行，態度尚佳等一切情狀，量處如主文所示之刑，罰金部分
    並均諭知易服勞役之折算標準。扣案如附表編號一、二、三所示槍枝，均屬違禁
    物，應依刑法第三十八條第一項第一款之規定，併予宣告沒收。至於扣案如附表
    編號四、五所示子彈，均已試射僅餘彈殼，業失其子彈之效用，已非違禁物，爰
    不再諭知宣告沒收。
三、被告犯槍砲彈藥刀械管制條例第七條第四項、第十一條第四項之罪，固經判處有
    期徒刑。惟按人民身體之自由應予保障，憲法第八條設有明文。限制人身自由之
    法律，其內容須符合憲法第二十三條所定要件。保安處分係對受處分人將來之危
    險性所為拘束其身體、自由等之處置，以達教化與治療之目的，為刑罰之補充制
    度。本諸法治國家保障人權之原理及刑法之保護作用，其法律規定之內容，應受
    比例原則之規範，使保安處分之宣告，與行為人所為行為之嚴重性、行為人所表
    現之危險性，及對於行為人未來行為之期待性相當。槍砲彈藥刀械管制條例第十
    九條第一項規定：「犯第七條、第八條、第十條、第十一條、第十二條第一項至
    第三項、第十三條第一項至第三項之罪，經判處有期徒刑者，應於刑之執行完畢
    或赦免後，令入勞動場所，強制工作，其期間為三年。」此項規定不問對行為人
    有無預防矯治其社會危險性之必要，一律宣付強制工作三年，限制其中不具社會
    危險性之受處分人之身體、自由部分，其所採措施與所欲達成預防矯治之目的及
    所需程度，不合憲法第二十三條所定之比例原則。犯上開條例第十九條所定之罪
    ，不問對行為人有無預防矯治其社會危險性之必要，一律宣付強制工作三年之部
    分，與本解釋意旨不符，應自本解釋公布之日起不予適用，大法官會議釋字第四
    七一號解釋甚明。本件被告固非法持有手槍，惟其持有尚屬偶發行為，且未持以
    犯罪，並未對他人生命、身體造成具體危害，本院認處以前揭之刑，已足收懲儆
    之效，如對之宣告強制工作，有違比例原則，揆諸前揭解釋意旨，爰不對被告宣
    付強制工作。
四、公訴意旨另以被告至台中市○○路某公園內取走綽號「茶壺」之丙○○藏放該處
    之如附表所示槍彈，另涉犯刑法第三百二十條第一項之普通竊盜罪云云。訊據被
    告堅決否認有何竊盜犯行，辯稱：係因綽號「茶壺」之丙○○於八十九年五月十
    日左右向伊借貸十萬元，唯恐丙○○拒不還款，才取走槍彈作為質押之用，以逼
    使丙○○還債，伊並無竊盜之意圖等語。經查：
(一)、按刑法上之竊盜罪以意圖為自己或第三人不法之所有為要件，即行為人須有不
      法領得之意思，始足當之，如以供一時使用之意思，而侵害他人之物的支配，
      如使用竊盜，行為人並無不法所有之意圖，尚不構成竊盜罪責 (參照最高法院
      七十一年度台上字第七０三一號、七十五年度台上字第八號判決意旨)。
(二)、被告自為警查獲起，由警訊、偵查及本院歷次訊問時，均一致供承：係因綽號
      「茶壺」之丙○○向伊借貸十萬元，唯恐丙○○拒不還款，才取走槍彈作為質
      押之用，以逼使丙○○還債等語，而依經驗法則，被告於案發當時之供述，較
      少權衡利害得失，其所為供述之可信度不低；其次綽號「茶壺」之丙○○確有
      向被告借款十萬元未清償之事實，亦據證人即被告之女友倪明華於本院八十九
      年十一月二十七日審理時證述屬實，亦堪以佐證被告取走如附表所示槍彈之目
      的，在於作為質押，以逼使綽號「茶壺」之丙○○還款之辯解，並非子虛。則
      被告取走如附表所示槍彈之目的，既僅係作為質押之用，自難認其有不法領得
      之意思，而與刑法普通竊盜罪之構成要件有間。公訴意旨，容有誤會，惟公訴
      意旨認與前揭論罪部分，有想像競合犯之裁判上一罪之關係，爰不另為無罪之
      諭知，附此敘明。
據上論斷，應依刑事訴訟法第二百九十九條第一項前段，槍砲彈藥刀械管制條例第七
條第四項、第十一條第四項、第十二條第四項，刑法第十一條前段、第五十五條、第
四十七條、第四十二條第三項、第三十八條第一項第一款，罰金罰鍰提高標準條例第
二條，現行法規所定貨幣單位折算新台幣條例第二條，判決如主文。
中      華      民國      八十九      年      十二  月     十八   日
                                      臺灣臺中地方法院刑事第七庭
                                            法  官    劉  長  宜
右正本證明與原本無異。
如不服本判決，應於判決送達後十日內，向本院提出上訴狀。
                                            書記官
中      華      民      國      八十九      年      十二  月     十九   日
附錄本案論罪科刑法條全文：
槍砲彈藥刀械管制條例第七條第四項：未經許可，持有、寄藏或意圖販賣而陳列第一
項所列槍砲、彈藥者，處五年以上有期徒刑，併科新臺幣一千萬元以下罰金。
第十二條第四項：未經許可，持有、寄藏或意圖販賣而陳列子彈者，處五年以下有期
徒刑，併科新臺幣三百萬元以下罰金。
例第十二條第四項：
未經許可，持有、寄藏或意圖販賣而陳列子彈者，處五年以下有期徒刑，
併科新台幣三百萬元以下罰金。
附表：
┌──┬──────────────┬────────┬─────────
│編號│    品           名         │數        量    │  備       註
│    │                            │                │
├──┼──────────────┼────────┼─────────
│    │槍枝管制編號：0000000│                │
│一、│０四二號義大利ＴＡＮＦＯＧＬ│ 一   支        │
│    │ＩＯ廠製ＭＯＤ．ＴＺ７５型口│                │
│    │徑９ＭＭ半自動手槍(含彈匣一 │                │
│    │個)                         │                │
├──┼──────────────┼────────┼─────────
│二、│槍枝管制編號：0000000│ 一   支        │
│    │０四三號仿ＢＥＲＥＴＴＡ廠半│                │
│    │自動手槍製造之改造手槍(含彈 │                │
│    │匣一個)                     │                │
├──┼──────────────┼────────┼─────────
│三、│槍枝管制編號：0000000│ 一   支        │
│    │０四四號仿ＧＬＯＣＫ廠半自  │                │
│    │動手槍製造之改造手槍(含彈   │                │
│    │匣一個)                     │                │
├──┼──────────────┼────────┼─────────
│四、│制式口徑九ＭＭ半自動手槍子彈│ 三顆(均經試射僅│業經裝填於編號一所
│    │                            │餘彈殼 )        │示手槍彈匣內
├──┼──────────────┼────────┼─────────
│五、│玩具槍彈殼加裝直徑約八．五Ｍ│ 一   顆        │業經裝填於編號二所
│    │Ｍ月金屬彈頭之改造子彈      │(業經試射僅餘彈 │示改造手槍彈匣內
│    │                            │殼)             │
└──┴──────────────┴────────┴─────────


司法院資訊處製作；財團法人民間司法改革基金會備份。
